【裁判字號】    89,易,618
【裁判日期】    890804
【裁判案由】    違反商標法
【裁判全文】
臺灣高雄地方法院刑事判決                          八十九年度易字第六一八號
    公  訴  人  臺灣高雄地方法院檢察署檢察官
    被      告  乙○○
右列被告因違反商標法案件，經檢察官提起公訴（八十八年度偵字第二八０八八號）
，本院判決如左：
    主  文
乙○○明知為於同一商品，使用相同於他人註冊商標之圖樣之商品，意圖販賣而輸入
，處有期徒刑伍月，如易科罰金，以參佰元折算壹日。
扣案之行動電話座壹佰貳拾貳箱（計伍萬肆仟壹佰陸拾捌件），均沒收。
    事  實
一、乙○○專以買賣飾品為業，明知如附表所示之商標圖樣，係日商三麗鷗股份有限
    公司（下稱三麗鷗公司）向我國經濟部中央標準局（嗣於八十八年一月二十六日
    改制為智慧財產局）申請註冊登記，而取得於附表之專用期間指定使用於如附表
    所載之商品之商標專用權。竟意圖販賣，於民國八十八年九月二十二日，以每件
    行動電話座新台幣（下同）二．二元之代價，向中國大陸浙江省義烏市「安超電
    子有限公司」（下稱「安超公司」）訂購在包裝袋上使用相同於如附表所示商標
    圖樣之行動電話座一百二十二箱，計五萬四千一百六十八件，並於八十八年十月
    九日，借用其不知情之兄長楊欽智所經營之「易潔樹脂有限公司」（下稱「易潔
    樹脂公司」）名義，自大陸地區輸入我國，擬販售圖利，嗣於八十八年十月十六
    日上午十時三十分許，經警方會同高雄關稅局及日商三麗鷗公司人員，在高雄港
    第一一七號碼頭，扣得乙○○進口之貨櫃（櫃號ＧＡＴＵ0000000號）一
    只（內裝上開仿冒之行動電話座一百二十二箱，計五萬四千一百六十八件）（現
    交由告訴代理人甲○○保管中）。
二、案經日商三麗鷗公司訴由內政部警政署高雄港務警察所送台灣高雄地方法院檢察
    署檢察官偵查起訴。
    理  由
一、訊據被告乙○○固不諱言於上開時地，借用其兄楊楊欽智經營之「易潔樹脂公司
    」名義進口行動電話座一批等情，惟矢口否認上開犯行，辯稱：扣案之行動電話
    座，與伊向大陸「安超電子有限公司」訂購者不同，伊訂購者並未在包裝袋上附
    加「HELLO KITTY」圖樣，內裝手機座之卡通造型，亦非「HELLO KITTY」之造型
    ；又包裝袋上印製之圖案，並無「HELLO KITTY」字樣，故與日商三麗鷗公司註
    冊之商標圖樣不同；再者，行動電話座本身並無附加任何如附表所示之商標圖樣
    ，僅包裝袋上有貓臉，惟伊所販賣者，係內裝之行動電話座，而非外面之包裝袋
    ，故無違反商標法之可言；又伊不知如附表所示之商標圖樣，已為日商三麗鷗公
    司申請註冊取得商標專用權；又伊訂購上開行動電話座，係欲作為客戶購買髮飾
    品時之贈品，並非欲供販賣云云。經查：
（一）如附表所示之商標圖樣，業經告訴人日商三麗鷗公司向經濟部中央標準局申請
      註冊，而取得於附表之專用期間指定使用於如附表所載之商品之商標專用權，
      有經濟部中央標準局核發之商標註冊證一紙在卷可稽；而且該扣案之行動電話
      座之卡通造型，固有部分與告訴人取得商標專用權之貓圖相同之貓臉，惟該貓
      臉本身，已製成立體之商品，行動電話座其他外觀，別無附加如附表所示商標
      圖樣，惟行動電話座之包裝袋上則附加貓臉圖樣，且該貓臉圖樣與告訴人公司
      取得商標專用權之商標主要部分貓圖之貓臉相同，僅未印製「HELLO KITTY」
      字樣等情，業據本院當庭勘驗屬實，又扣案之行動電話座，均屬仿冒品一節，
      亦據告訴代理人甲○○指述在卷，並有鑑定報告書一紙在卷可稽，是扣案行動
      電話座一批，均屬仿冒品一節，堪以認定。又為行銷之目的，將商標用於商品
      之包裝、容器上，亦構成商標之使用，商標法第六條第一項定有明文，是被告
      辯稱扣案行動電話座包裝袋上印製之圖樣與告訴人公司申請註冊取得商標專用
      權之商標圖樣不同，且附加於包裝袋上，而非附加於商品上，不構成使用商標
      云云，委無足取。
（二）次查，被告雖辯稱扣案商品之包裝袋及卡通造型，與伊訂購者不符，應係大陸
      「安超公司」誤寄云云，惟查被告訂購商品時，既已就商品之款式與大陸「安
      超公司」方面談妥，此為被告所自承，則該公司豈有自行任意裝載不同造型之
      商品予被告，招致已身違約之理；而且被告自承該貨品在大陸裝櫃之前，曾委
      由大陸地區之代理人代為清點貨品及數量一事，則按諸商業習慣，既已委由代
      理人代為清點貨物數量，自必就貨物之款式一併檢驗，否則倘裝櫃之貨物與訂
      購者不符，豈非造成日後之糾紛，是被告辯稱進口之貨品與伊訂購者不符云云
      ，顯係飾卸之詞。
（三）又查，被告雖辯稱訂購該行動電話座，非供販賣之用，而係擬供客人向伊購買
      大量髮飾品，要求減價時，作為贈品之用云云，惟被告係以買賣飾品為業，迭
      據被告自承在卷，且被告於本院亦自承「：：：我賣的是行動電話座，並非塑
      膠袋：：：」等語，已無意間自承進口該行動電話座係欲供販賣之用；而且扣
      案之行動電話座多達五萬四千一百六十八件，數量龐大，倘作為贈品使用，顯
      無須進口如此巨量之貨品；參以依被告所供，係於客戶購買髮飾品，搭贈不同
      種類之行動電話座，亦與常理有違等情以觀，足認被告所辯進口行動電話座，
      非供販賣，係作為贈品云云，不足採信。
（四）再查，被告固辯稱不知如附表所示之商標圖樣，業經告訴人公司註冊取得商標
      專用權云云，惟告訴人所取得如附表所示之商標品牌，早已行銷世界，並在我
      國註冊取得商標專用權多年，廣為大眾所喜愛，享有眾所週知之知名度，被告
      又自承以販賣飾品為業，則其對各該飾品之市場售價及真偽辨識方法應知之甚
      稔，注意義務應較一般消費者為高，已難諉為不知該名牌，且告訴人公司真品
      之行動電話座之售價一件為一百元等情，亦有商品鑑價報告一紙在卷可稽，則
      被告未循正常管道，向合法之授權廠商訂購，而自非法管道，以顯不相當之低
      價買入，又未要求授權證明，其等謂不知扣案物為仿冒品云云，顯係避就之詞
      ，不足採信。
（五）此外，復有仿冒之行電話座一百二十二箱，計五萬四千一百六十八件扣案可佐
      （現交由告訴代理人甲○○保管中）。是綜上所述，被告上開所辯，無非事後
      卸責之詞，不足採信，本件事證明確，被告犯行洵堪認定。
二、核被告明知於同一商品使用相同於他人註冊商標之圖樣，意圖販賣而輸入，所為
    係犯商標法第六十三條之罪。爰審酌被告犯後始終飾詞否認，毫無悔意，且為牟
    一己私利，輸入大量仿冒行動電話座，無視他人商標專用權，使商標專用權人之
    商標信譽及經濟利益受損，又迄未賠償告訴人所受損害，及其進口之數量等一切
    情狀，量處如主文所示之刑，並諭知易科罰金之折算標準。扣案仿冒如附表所示
    商標圖樣之行動電話座一百二十二箱，計五萬四千一百六十八件，均依商標法第
    六十四條規定，不問屬於犯人與否，宣告沒收。另扣案之髮束一箱，計二千二百
    八十件，與本案無何直接關聯性，理由詳如後述，故不予宣告沒收，附此敘明。
三、公訴意旨另以：被告於上開時地，向大陸地區「安超公司」訂購使用前開商標圖
    樣之髮束乙箱（計二千二百八十件），並借用不知情之楊欽智所經營之「易潔樹
    公司」名義，申請進口，因認被告上開所為，亦涉犯商標法第六十三條意圖販賣
    而輸入仿冒商品罪嫌云云。惟查訊據被告堅決否認上開犯行，辯稱：該髮束內之
    貓臉，係立體商品，不構成商標之使用等語。按商標法所稱之商標係指以具有特
    別顯著性之文字、圖形、記號、顏色組合或其聯合式，足使一般商品購買人認識
    其為表彰商品之標誌，並得藉與他人之商品相區別，而依商標法申請註冊者。再
    商標之使用，係指為行銷之目的，將商標用於商品或其包裝、容器、標帖、說明
    書、價目表或其他類似物件上，而持有、陳列或散布，商標法第五條、第六條可
    供參照。
四、經查，本件扣案髮束，為糖果形狀之塑膠模型，模型內則有貓臉圖樣，該圖樣雖
    與告訴人取得商標商用權之商標主要部分，即貓圖之貓臉相同，惟該貓臉已製成
    立體之形態，其包裝及髮束本身並無使用「HELLO KITTY」文字或圖形之商標等
    情，業據本院當庭勘驗屬實。惟依我國商標法之規定，得申請做為商標者僅限於
    文字、圖形、記號、顏色組合或其聯合式之平面圖樣，而不及三度空間之立體造
    型、聲音及影像，是就告訴人三麗鷗公司向經濟部中央標準局申請註冊之商標圖
    樣觀之，告訴人公司取得商標專用權之圖樣僅為如附表所示之商標圖樣之平面圖
    形，而不及於以立體形態製成之商品，蓋商標係為表彰產品之來源與信譽，故禁
    止他人使用於同一或同類商品，惟禁止權之範圍應不包括商品本身，本件扣案之
    髮束係將告訴人公司註冊取得商標專用權之「HELLO KITTY」貓臉造型，以立體
    形態製成商品，尚與一般商標之使用方法不同，故不構成商標法第六十三條罪責
    。此外，復查無其他積極證據足證被告此部分有何違反商標法第六十三條之犯行
    ，既不能證明被告犯罪，依法本應為無罪之諭知，惟此部分與其所犯前開有罪部
    分為實質上一罪之關係，故不另為無罪之判決，附此敘明。
據上論斷，應依刑事訴訟法第二百九十九條第一項，商標法第六十三條、第六十四條
，刑法十一條、第四十一條，罰金罰鍰提高標準條例第二條，判決如主文。
中      華      民      國      八十九      年      八      月    四    日
                                    臺灣高雄地方法院刑事第七庭
                                        法  官    李  璧  君
右正本證明與原本無異。
如不服本判決，應於判決送達後十日內，向本院提出上訴狀。
              書記官    李  忠  霖
中      華      民      國      八十九      年      八      月    七    日
附錄本案論罪科刑法條全文
商標法第六十三條：
明知為前條商品販賣、意圖販賣陳列、輸出或輸入者，處一年以下有期徒刑、拘役或
科或併科新台幣五萬以下罰金。
附表：
┌──────┬───────┬──────────────┐
│ 商標圖樣   │ 商標專用期間 │ 專用商品                   │
├──────┼───────┼──────────────┤
│            │ 七十年八月十 │ 電視機、電唱機、收音機、   │
│            │ 六日起至九十 │ 錄音機、無線電機器材、通   │
│            │ 年八月十五日 │ 訊器材等及其零件及其他應   │
│            │              │ 屬於本類之一切商品         │
│            │              │                            │
└──────┴───────┴──────────────┘


司法院資訊處製作；財團法人民間司法改革基金會備份。
